【裁判字號】    99,訴,2627
【裁判日期】    990818
【裁判案由】    清償借款
【裁判全文】
臺灣臺北地方法院民事判決              99年度訴字第2627號
原      告  安泰商業銀行股份有限公司
法定代理人  丁○○
訴訟代理人  甲○○
            乙○○
被      告  財政部國有財產局臺灣南區辦事處（即沈麗華之遺
            產管理人）設高雄市新興區○○○路25號18樓
法定代理人  李政宗
訴訟代理人  戊○○
複代理人    丙○○
上列當事人間請求清償借款事件，本院於中華民國99年8 月2 日
言詞辯論終結，判決如下：
    主      文
被告應於被繼承人沈麗華之遺產範圍內，給付原告新臺幣伍拾肆
萬零陸佰拾伍元，及自民國九十四年九月二十四日起至清償日
止，按年息百分之十二計算之利息，並自民國九十四年十月二十
五日起至清償日止，其逾期在六個月以內者，按上開利率百分之
十，逾期超過六個月以上部份，按上開利率百分之二十計算之違
約金。
訴訟費用新臺幣伍仟玖佰伍拾元由被告負擔。
    事實及理由
壹、程序部分：
一、按當事人得以合意定第一審管轄法院，但以關於由一定法律
    關係而生之訴訟為限，前項合意，應以文書為之，民事訴訟
    法第24條定有明文。經查，本件依兩造所簽訂之信用借款契
    約書（下稱系爭契約）約定事項第20條，本契約涉訟時，合
    意以本院為第一審管轄法院，是本院就本件訴訟應有管轄權
    ，合先敘明。
二、原告法定代理人原為丁予康，嗣於訴訟繫屬後變更為丁○○
    ，變更後之法定代理人丁○○遂於民國99年7 月23日提出書
    狀聲明承受訴訟，有股份有限公司變更登記表在卷可稽，經
    核與民事訴訟法第170 條、第175 條、第176 條規定相符，
    應予准許。
貳、實體事項：
一、原告主張：訴外人沈麗華於民國93年6 月23日向伊借款新臺
    幣（下同）68萬元，借款期間自93年6 月24日起至98年6 月
    24日止，借款還本付息方式，自實際撥款日起，以每一個月
    為一期，前三期每期支付12,219元，第四期起每期支付14,9
    78元，自貸款撥付次月24日起償付，共分60期，依年金法按
    月平均攤還本息，前三期按年利率3 ％固定計算，第四期起
    按年率12％固定計算，如遲延履行給付本金或利息時，除按
    上開利率計息，逾期在6 個月以內償還者，按上開利率10％
    ，逾期超過6 個月者，按上開利率20% 計付違約金，逾期不
    履行者，喪失期限利益，應視為全部到期；詎沈麗華自94年
    9 月24日後即未按期清償，依約視為全部到期，本件債務至
    94年10月24日止尚欠本金54萬635 元，依約尚須給付自94年
    9 月24日起至清償日止，按年利率12％計算之利息，並自94
    年10月25日起算，其逾期在6 個月內部分，按上開利率10％
    ，其逾期超過6 個月者，按上開利率20％計付之違約金。嗣
    沈麗華於94年10月26日死亡，惟其遺產無人繼承，既被告係
    沈麗華之遺產管理人，自應於沈麗華之遺產範圍內負清償之
    責，爰依消費借貸之法律關係提起本件訴訟等情。並聲明：
    如主文所示。
二、被告到庭表示：對原告之請求無意見等語。
三、得心證之理由：
    按消費借貸之借用人應於約定期限內，返還與借用物種類、
    品質、數量相同之物，民法第478 條前段定有明文；再遲延
    之債務，以支付金錢為標的者，債權人得請求依法定利率計
    算之遲延利息。但約定利率較高者，仍從其約定利率。民法
    第233 條第1 項亦定有明文。查原告主張之事實，業據提出
    信用借款契約書、放款當期交易明細表、沈麗華戶籍謄本、
    臺灣屏東地方法院99年4 月1 日屏院惠家慧字第0990008576
    號、財產歸屬資料清單等件影本各一份為證（見本院卷第3-
    10頁），復為被告到庭所不爭執，堪信為真實。從而原告依
    消費借貸之法律關係請求被告於被繼承人沈麗華之遺產範圍
    內，給付如主文第1 項所示之本金及利息，為有理由，應予
    准許。
四、訴訟費用負擔之依據：民事訴訟法第78條。
中    華    民    國    99    年    8     月    18    日
                  民事第四庭    法  官  鄧德倩
以上正本係照原本作成
如對本判決上訴，須於判決送達後20日內向本院提出上訴狀
中    華    民    國    99    年     8    月    18    日
                                書記官  林孔華

司法院資訊處製作；財團法人民間司法改革基金會備份。
